臺灣高等法院刑事判決　　　　　　　　　　　　　九十三年度上訴字第一五三八號
　　上　訴　人
　　即被告配偶　甲○○
　　上　訴　人
　　即　被　告　丙○○
　　選任辯護人　朱子慶　律師
　　　　　　　　蕭維德　律師
右列上訴人因被告毒品危害防制條例案件，不服臺灣臺北地方法院九十三年度訴字第
一０六號，中華民國九十三年四月三十日第一審判決（起訴案號：臺灣臺北地方法院
檢察署九十二年度偵字第二四０一七號）提起上訴，本院判決如左：
    主  文
原判決撤銷。
丙○○共同販賣第二級毒品未遂，處有期徒刑年捌月。扣案之第二級毒品甲基安非
他命伍包（驗餘總淨重伍佰拾柒點貳陸公克）沒收銷燬；扣案之毒品外包裝餅乾盒
壹個、塑膠袋伍個、0000000000號行動電話壹具及ＳＩＭ卡壹張，均沒收
；未扣案之0000000000號行動電話壹具及ＳＩＭ卡壹張沒收，如全部或一
部不能沒收時，追徵其價額。
    事  實
一、丙○○明知甲基安非他命係第二級毒品，不得非法持有、吸食及販賣，竟與不詳
    真實姓名之成年男子，共同基於販賣第二級毒品甲基安非他命營利之犯意聯絡，
    由該成年男子通知丙○○取貨，再由丙○○至指定地點取貨交給買主，該成年男
    子始支付報酬給丙○○，每次取交甲基安非他命之報酬為新台幣（下同）三千元
    。丙○○於民國（下同）九十二年十二月三日十二時三十三分許，以00000
    00000號行動電話撥打楊清松之0000000000號行動電話，詢問楊
    清松是否要看甲基安非他命樣品，楊清松表示將上臺北，約半小時後可抵達，並
    約在台北市○○○路碰面，惟楊清松於同日下午十六時十一分許，始到達臺北市
    ○○○路附近，因未見丙○○出現，楊清松遂以其上開行動電話撥打丙○○之0
    000000000號行動電話，向丙○○表示要買甲基安非他命，丙○○表示
    ：「要就晚一點」，事經行政院海岸巡防署北部地區巡防局臺北地區機動查緝隊
    （下稱海巡署臺北機動查緝隊）之查緝員自監聽電話得知上情，遂跟監楊清松至
    臺北市○○○路與長春路路口附近，適見楊清松駕車離去，因而尾隨楊清松至臺
    北縣新莊市○○道、思源路附近，於同日十七時二十九分許，逮獲楊清松持有甲
    基安非他命，經楊清松配合調查，即由楊清松再以其上開行動電話撥打丙○○之
    0000000000號行動電話與丙○○聯絡，詢問丙○○人在何處，丙○○
    表示其前往內湖領貨中，楊清松仍繼續佯稱欲向丙○○購買甲基安非他命，丙○
    ○乃復約定於臺北市○○○路碰面，丙○○則於同日十七時二十九分起至同日十
    八時十五分前之某時，依上開成年男子之指示，在臺北市東湖與台北縣汐止交界
    處之二０三公車站牌處，向有共同犯意聯絡之另一不詳真實姓名、身穿花格子夾
    克之成年男子，領取甲基安非他命，丙○○將其中一大包甲基安非他命（毛重約
    五百一十公克）置於所駕駛車號八Ｒ─五七三０號自用小客車駕駛座前之餅乾盒
    內，另三小包（毛重計二‧七公克、二‧四公克、二‧五公克）及一中包（毛重
    約三六‧八公克）則分別置於其身上所穿外套內層筆記本及皮鞋內，並自上址駕
    車離去前往臺北市○○○路與楊清松碰面，嗣楊清松與查緝員先自台北縣新莊趕
    抵臺北市○○○路附近，而由楊清松於同日十八時十五分許，撥打丙○○電話，
    詢問丙○○之所在位置，丙○○回稱：剛才去領貨，現在高速公路上，嗣於同日
    十九時三十分許，駕駛車號八Ｒ─五七三０號自小客車抵達臺北市○○路四六六
    號即指定交易地點大來飯店之隔壁後，尚未將安非他命交付楊清松，即被在場埋
    伏之查緝員逮獲而未遂，並當場在丙○○所駕駛之八Ｒ─五七三０號自小客車內
    駕駛座下方查獲其所有供販賣之甲基安非他命一大包，及在丙○○之西裝外套內
    層筆記本、皮鞋內分別扣得其所有供販賣之甲基安非他命三小包及一中包，總毛
    重五八五‧一七公克（含塑膠袋重），總淨重五三九．三八公克，驗餘總淨重五
    三七‧二六公克。
二、案經海巡署臺北機動查緝隊報請臺灣臺北地方法院檢察署檢察官偵查起訴。
    理  由
一、訊據上訴人即被告丙○○矢口否認有販賣第二級毒品之犯行，於本院審理時辯稱
    ：伊沒有販賣交易之行為。海巡署臺北機動查緝隊監聽內容之取得，係違反法定
    程序，並沒有監聽票，而楊清松的供詞是非法取供。查獲之毒品是在車上取得，
    並非在交易時取得，沒有交易對象，也沒有交易金額，無電子磅秤，也沒有分裝
    袋。當時海巡署以強硬態度要伊交代，所以伊才編造不實供述，這次說的才是實
    在的。當時楊清松跟伊聯絡只是要看安非他命的樣品。伊被查到的安非他命的確
    係乙○○寄放的。伊不是要將該安非他命賣給楊清松，只是要讓楊清松確認那是
    不是安非他命而已云云。
二、經查：
  (一)被告於九十二年十二月三日十二時三十三分許，主動以0000000000號
    行動電話撥打楊清松之000000000號行動電話，詢問楊清松是否要看安
    非他命樣品，當時楊清松在桃園縣中壢市中正里榮民二二０、二二０之一、二號
    行動電話基地台附近之某處接聽電話，答稱：「嗯！對啊」，被告旋稱：「對啊
    ！好嗎？」，楊清松稱：「對啊！我現在要上去呀─」，被告稱：「好啦─好啦
    ─」，楊清松稱：「差不多再半個小時！」，被告答稱：「好─好─」，楊清松
    稱：「一樣復興北路嗎？」等語，被告並即稱：「嗯！對─對─」等語，嗣楊清
    松於同日十四時二十分許仍在上開桃園縣中壢市行動電話基地台附近接聽電話，
    於同日十六時十一分許，楊清松始到達臺北市○○○路附近，並以其所有上開電
    話撥打被告之0000000000號行動電話，詢問被告是否有帶安非他命，
    被告稱：「我沒帶，我沒帶─」，楊清松旋稱：「這樣喔，你如果有帶，我就跟
    你拿」，被告即稱：「沒有，你如果要就晚一點！」，楊清松稱：「好啊！」，
    被告並稱：「你出來再打給我！」等語，嗣楊清松即自復興北路駕車離去，於同
    日十七時二十九分許在臺北縣新莊市○○道、思源路口，為海巡署臺北機動查緝
    隊查緝員查獲，經楊清松配合調查，仍以其電話撥打被告之000000000
    0號行動電話，詢問被告人在何處，被告稱：「我人在內湖！」，楊清松稱：「
    你跑到內湖去了喔？如果我現在要跟你拿怎麼拿？」，被告問：「要拿大的？還
    是小的？」，楊清松稱：「小的！」，被告問：「幾個？」，楊清松答：「一個
    ！」，被告即稱：「好啊！不然你過去剛剛那等我！」，嗣楊清松即由查緝員帶
    同至臺北市○○路、復興北路口等候被告，因未見被告出現，遂由楊清松再撥打
    丙○○之0000000000號行動電話，詢問被告是否已到達，被告稱：「
    我跟你說喔，我在高速公路上」，楊清松旋問：「你又作啥？你跑去哪？」，被
    告答以：「我去領貨啦！」，嗣於同日十八時四十二分許，被告以000000
    0000號行動電話撥打楊清松之上開行動電話，指示楊清松交易地點為「大來
    飯店」，楊清松問：「哪裡有大來飯店？」，被告稱：「就『豪情七海』再進來
    呀！」，嗣為查緝員在臺北市○○路四四六號即大來飯店隔壁查獲被告，當場在
    被告身上及車上扣得前揭甲基安非他命等物等情，業據證人即海巡署臺北機動查
    緝隊查緝員楊源發於偵查及原審審理時結證明確，且有監聽楊清松上開行動電話
    之臺灣板橋地方法院檢察署九十二年十一月二十四日九十二年板檢博御聲監續字
    第０００五０八號通訊監察書、監聽錄音帶及毒品案機房工作日誌（含通聯內容
    譯文）等證物附卷可稽，復據被告於原審審理時供認查獲當日確以電話與楊清松
    聯絡及上開通聯內容無訛（見原審卷第一五九頁），並有扣案之毒品甲基安非他
    命一大包、一中包、三小包、及被告所有供上開販賣毒品所用之行動電話一具及
    ＳＩＭ卡一張（行動電話、ＳＩＭ卡部分，係於偵查及原審審理時始分別諭知扣
    案）可資佐證。而前揭毒品五包經送請內政部警政署刑事警察局鑑驗之結果，實
    際總毛重五八五‧一七公克（含塑膠袋重），總淨重五三九‧三八公克，共取二
    ‧一二公克鑑驗用罄，總餘五三七‧二六公克，經以呈色試驗法、氣相層析質譜
    分析法、核磁共振分析法鑑驗，均呈第二級毒品甲基甲基安非他命陽性反應，此
    亦有該局九十二年十二月十八日刑鑑字第０九二０二三五一二０號鑑驗通知書在
    卷可稽（見偵查卷第一０二頁），堪認係屬真實。
  (二)被告雖於本院審理時辯稱：海巡署臺北機動查緝隊監聽內容之取得，係違反法定
    程序，並沒有監聽票云云，而被告辯護人亦辯護稱：依臺灣板橋地方法院檢察署
    通訊監察書，其所監察之對象係「林某某」，既非楊清松，亦非被告丙○○，則
    該通訊監察書自非前揭監聽楊清松通訊紀錄之合法依據。又查實施監聽之機關所
    為之監聽對象係楊清松，非被告丙○○，既係對第三人之違法監聽紀錄，且在未
    取得搜索票之情形下所蒐集之證據，依學理上之「毒樹果實理論」，應不具有證
    據能力云云。惟按有事實足認被告或犯罪嫌疑人，有通訊保障及監察法第五條第
    一項所列各款罪嫌之一，並危害國家安全或社會秩序情節重大，而有相當理由可
    信其通訊內容與本案有關，且不能或難以其他方法蒐集或調查證據者，得發通訊
    監察書。又前項通訊監察書，偵查中由檢察官依司法警察機關聲請或依職權核發
    ，審判中由法官依職權核發，通訊保障及監察法第五條定有明文，而查本案係因
    楊清松涉犯毒品案件，經海巡署臺北機動查緝隊檢具相關線索報請檢察官核准，
    檢察官乃核發監聽票等情，亦據證人楊源發於原審審理時證述明確（見原審卷第
    一０二頁至第一０三頁），並有上開臺灣板橋地方法院檢察署通訊監察書、及監
    聽電話清單各一紙附卷可稽，足認楊清松所持用之000000000號行動電
    話，確係在合法監聽之範圍內。又販賣毒品事涉重典，若非熟識之人，顯難認其
    會以真實姓名相告，而參以被告前開供認係其與楊清松之電話通聯內容，楊清松
    亦稱呼被告為「董兄」，而非「丙○○」自明。故本案核發通訊監聽書之初，係
    依當時線索當然亦可能僅知犯罪嫌疑人之綽號或代稱，則據此核發監察對象為「
    林某某」之通訊監聽書，乃客觀環境所致，則證人楊源發既於原審審理時到庭結
    證稱係監聽「楊清松」無訛，自不得率指該監聽書所載之監聽對象非「楊清松」
    本名，即認無合法監聽之權源。又本案監聽通聯內容譯文等業經提示於原審公判
    庭，且經被告供認確以電話與楊清松聯絡及上開通聯內容無訛（見原審卷第一五
    九頁），自得採為本案論罪之證據。次按有明顯事實足信為有人在內犯罪而情形
    急迫者，檢察官、檢察事務官、司法警察官或司法警察，雖無搜索票，得逕行搜
    索住宅或其他處所，刑事訴訟法第一百三十一條第一項第三款亦定有明文，查本
    案係因海岸巡防署臺北機動查緝隊合法監聽到被告與楊清松約定在臺北市○○○
    路取毒品樣品，即行佈線先逮捕楊清松（當時被告因尚未到達該約定地點而未被
    查獲）後，乃再由楊清松配合逮捕被告等情，已如前述。是本案犯罪之查緝，係
    因合法監聽楊清松電話知悉被告等將行犯罪，司法警察乃預先佈線埋伏以逮捕犯
    罪行為人，徵以毒品交易時間短暫，及地點經常更易等特性，自有急迫無法先行
    申請搜索票之情形，故本院認此符合法定逕行搜索之要件，且行政院海岸巡防署
    臺北機動查緝隊於搜索當日依法即報告該管檢察署檢察官及臺灣臺北地方法院，
    亦有逕行搜索報告書一紙附卷為憑，其搜索自屬合法，故藉此所搜得之證據，亦
    有證據能力，均附此敘明。
  (三)被告為圖卸販賣之責，其所為供述先後不一，且與上開監聽錄音內容不符。經查
    ：
    1.被告於海巡署臺北機動查緝隊詢問時先係供稱：「（問：本隊於你車內及身上
      查獲之第二級毒品安非他命是否為你所有？重量為何？）不是。在貴隊經秤毛
      重約五百五十四點四公克，淨重約五百五十三點三公克。（問：那些毒品來源
      為何人所有？請詳述。）一個不知名的男子，他以不顯示來電號碼的電話與我
      連絡，叫我於十二月三日下午六時三十分許到臺北市東湖與台北縣汐止交界處
      之公車二０三站牌等候，到時會有一名穿花格子夾克之男子交數包安非他命給
      我，叫我在十九時許前往臺北市○○路大來飯店前等候，到時會有一名男子向
      我拿取．．．。對方來取得後會付我新台幣三千元至一萬元不等的代價，我記
      得應該有十餘次了。．．．當時我不知道那包是安非他命，經過幾次運送之後
      ，我才知道那是第二級毒品安非他命，因為他有給我代價。．．．那位不知名
      毒品之貨款。」云云（見偵查卷第十四頁反面、第十五頁），核其所供述領取
      安非他命之時間、地點，與上開監聽內容較為相符，足見被告事後改稱扣案毒
      品係楊宗興於九十二年六、七月間交付部分，顯非事實，自應以其於九十二年
      十二月三日警訊時所供扣案安非他命係該不詳成年男子叫其至臺北市東湖與台
      北縣汐止交界處之二０三號公車站牌向另一不詳真實姓名、身穿花格子夾克之
      成年男子取貨乙節為可採。
    2.被告於九十二年十二月四日偵查時供稱：「（檢察官問：扣案之毒品何人交給
      你？毒品何來？）我不認識對方，我是後來才知道那是安非他命，東西是包好
      的，但因為沒有包好，我才問他，他告訴我那是安非他命。．．．（檢察官問
      ：總共幫別人運送多少次毒品？）不曉得共幾次，大概有十幾次了，自今年十
      月中旬開始運送。（檢察官：何時開始知道運送之物為安非他命？）昨天晚上
      ，他有拆開用小包交付給我，我才知道是安非他命。之前我都不知道運送之物
      為安非他命。（檢察官問：既然不知道運送何物，為何還要幫人家送？）他們
      說幫我送過去，可以貼我油錢，每送一次約有三千元的代價。．．．（檢察官
      問：是否施用安非他命？）我沒有用。」（見偵查卷第四八頁、四九頁）；於
      九十二年十六日具狀陳稱：「被告所持有之安非他命，原係由「水鬼」友人（
      不吸食，為急於處理該批毒品，乃經朋友介紹有吸食毒品之楊先生，經數次聯
      繫後，於九十二年十二月三日接獲楊先生來電，所轉讓毒品已有著落，並約當
      晚晚上於台北市○○○路與長春路一家飯店前取走轉讓之毒品，未料被告抵達
      該處，旋即被緝獲」云云（見偵查卷第六六頁）；嗣被告於羈押禁止接見期間
      內之九十二年十二月二十三日於海巡署臺北機動查緝隊詢問時稱：「之前不知
      道水鬼真實姓名，乃由友人告之係楊宗興。．．．是上（十一）個月初，楊宗
      興的小弟拿一大包及一中、三小包的樣品給我，叫我幫他（水鬼）保管處理掉
      。．．．約於今（九十二）年十一月份之後由「水鬼」的小弟交付給我保管及
      小包裝之安非他命樣品，提供買者試用，如要的話便交由新莊綽號『小楊』去
      販賣，因為他有吸食，所以他懂得如何處理，且他也有銷售的管道。」（見偵
      查卷第六六頁反面、六七頁）；復於九十二年十二月二十六日訊問時改稱：「
      我是今年過年後不久，朋友聚餐時認識的，我有吸食安非他命。是楊宗興拿給
      我。在他還沒被抓到時，他在台北市○○○路與興安街口附近的一家簡餐店交
      給我的。此次被告查獲的安非他命都是那一次給我的。他說既然我有在用，就
      拿給我用。」等語，核其於警詢及歷次偵查時所供述之安非他命來源、取得時
      間、有無報酬、單純運送、轉讓、協助販賣、或供己施用等情節均不一致，且
      被告於收押前原不知交付毒品之人之姓名、年籍、綽號及特徵，竟於收押禁見
      期間內以書狀表示已查悉交付毒品之人為「水鬼」，而「水鬼」即「楊宗興」
      ，顯有悖常情；況被告前供取得毒品之時間、交付之人、交付原因、代為運送
      或代為保管等細節，亦均與證人即楊宗興於偵查時所供：「我在七、八月時，
      有寄一包安非他命在他那。是一大包，但不曉得重量及價格，我沒有在吸安，
      我是因施用海洛因被戒治的，那包安非他命也是別人給我的。我想我也沒有在
      用，知道溫男（即被告）有在吸安，所以就乾脆給溫男。」等語（見偵查卷第
      八一頁），互核歧異且出入甚大，堪認被告及證人楊宗興於偵查中所供，要屬
      卸責與迴護之詞，均不足採信。
    3.再查證人楊宗興於原審審理時結證稱：其與被告認識約一年左右，交情普通，
      從未提供或交付安非他命給被告，扣案之甲基安非他命並非其所交付，並結證
      稱：「於檢察官訊問時，丙○○說他因為甲基安非他命被抓，丙○○叫我擔，
      因為我想我有施用海洛因，我認為沒有關係就把它擔下來，我不知道這樣擔，
      會被起訴轉讓罪」等語明確，佐以被告於原審審理時係供稱：其從未買過甲基
      安非他命，不知安非他命價格，於九十二年六、七月間自楊宗興處無償取得甲
      基安非他命後，除於九十二年十二月三日前一週曾取一小包轉讓給楊清松外，
      其餘均原封不動，楊宗興贈送其甲基安非他命前，從未施用甲基安非他命等情
      ，又顯與其在警、偵訊時所為供述不同，益難遽信。況扣案甲基安非他命鑑驗
      淨重高達五三九‧三八公克，數量龐大且價格不菲，被告顯不可能單純無償受
      讓而持有該等數量之毒品，足證被告此部分所辯要非屬實。
    4.又被告於本院審理時另改辯稱：安非他命是乙○○寄放在我這裡的，他本來說
      要過來拿，後來他打電話來說有狀況，東西要送給我，我對毒品是很反對的，
      但不知道如何處理，所以我拿給楊清松看他要不要云云（見本院九十三年九月
      八日審判程序筆錄），而證人乙○○於本院審理時亦結證稱：我不知被告有無
      施用毒品。在九十二年八月底到九月初曾因我與被告吃飯，後我要去我岳母那
      裡，不好意思帶安非他命，所以將安非他命寄放在被告車上。我當時安非他命
      是用餅乾盒子裝的，請被告幫我保管一下，沒有說明是安非他命。在同年九月
      十六日我回宜蘭就被警察抓了，沒來得及拿回來。我在被抓後有跟被告說東西
      先放在他那裡，我現在沒有辦法拿云云（見本院九十三年八月十六日審判程序
      筆錄），惟兩人仍就「未告知被告係毒品」、「暫時置放被告處」，抑或「知
      悉而寄藏（持有）」、「無償轉讓」、「欲送給楊清松」，供述亦有不一，即
      難信實。再者，扣案甲基安非他命鑑驗總淨重高達五三九‧三八公克，已如前
      述，且若依證人乙○○所述其價格高達二十萬元，則證人乙○○係有毒品前科
      之人，豈會不懼警方查緝，任意隨身攜帶先與被告吃飯，再經被告載往至岳母
      家後，始行寄放被告車內？且該等毒品係以餅乾盒包裝（見報搜字第二號偵查
      卷第二六頁照片所示），則證人乙○○在未告知內容物係高價值之第二級毒品
      安非他命下，焉能不怕被告視為一般餅乾盒而隨意丟棄？再者，其焉可能在不
      知被告是否吸食毒品、對毒品是否會反感下，逕委託被告保管，而不懼其知悉
      後向警方檢舉？復能長達二星期以上均置放被告處而不思即時取回，以防上開
      變故之發生？顯均與事理常情相悖，益不足為信。況此部分之辯解，顯與前開
      通聯內容譯文所載被告係主動打電話給楊清松洽談是否要看樣品，並在楊清松
      先後表示「你如果有帶，我就跟你拿」、「拿小的」、「一個」後，乃回應「
      你如果要就晚一點」、「我去領貨」等語，被告係查獲當日始取得扣案之第二
      級毒品安非他命之情狀不符，自不足採信。
  (四)扣案之毒品甲基安非他命是被告於九十二年十二月三日十六時十一分接獲楊清松
    所打電話後，被告依該不詳真實姓名成年男子之指示，於同日十七時二十九分起
    至同日十八時十五分前之某時點，在臺北市東湖與台北縣汐止交界處之二０三號
    公車站牌處向另一身穿花格子夾克之不詳真實姓名之成年男子領取甲基安非他命
    後，再持往臺北市○○○路附近交給楊清松，被告將可領得報酬三千元乙節，業
    據被告於警、偵訊時供明在卷（見偵查卷第十五頁、第四七頁），並有監聽電話
    譯文在卷可稽，顯見被告係為領取三千元之報酬，而為貨主（即該二名不詳真實
    姓名之成年男子）出面接洽販賣甲基安非他命與楊清松，主動打電話給楊清松洽
    談是否要看樣品，並在楊清松表示「你如果有帶，我就跟你拿」、「拿小的、一
    個」後，曾復打電話向楊清松指示交易地點在大來飯店前，在在具徵被告自係居
    於賣方代表人之立場與楊清松商談交易事宜，顯見其非僅立於居間承轉之地位而
    已。再查，甲基安非他命迭經政府嚴厲查禁，不僅價格騰貴得來不易，抑且，不
    論持有或轉讓者，均應受刑罰制裁，且被告為警查獲之毒品總淨重多達五三九‧
    三八公克，以最終實際出貨者即該不詳真實姓名成年男子而言，衡情，其取得成
    本即需費不貲，是以該貨主，顯無以原價轉交而坐令自己虛耗勞費、白忙一場、
    毫無所獲之可能，況該貨主尚需交付三千元報酬給被告，是以該貨主當有藉販售
    安非他從中牟取利益之營利意圖，堪可認定。而被告出面與楊清松洽談是否要看
    甲基安非他命樣品、復在楊清松表示要拿取毒品後，指示交易地點等情，對此一
    般人均得輕易認識為「販賣毒品」之常情亦難諉稱不知，準此，被告既預知供貨
    者具有牟利之意圖，被告復擔當以賣方代表人之立場出面與楊清松洽談甲基安非
    他命交易事宜，並主動表示願提供樣品，嗣並議定交貨時、地，再由被告與貨主
    聯繫，受指示前往某地拿取甲基安非他命後持往約定地點交付，則被告與該貨主
    間顯均具有共同販賣甲基安非他命之犯意聯絡及行為分擔甚明。
  (五)又被告辯護人雖於本院審理時復辯護稱：本件被告初無販賣或轉讓第二級毒品甲
    基安非他命之故意，係海岸巡防署臺北機動查緝隊隊員以引誘犯罪之不正手段，
    啟動被告萌生轉讓（按本案實際為販賣行為，下同）犯意，並轉讓未遂云云。然
    按所謂「陷害教唆」係指行為人初無犯罪之意，因教唆人之教唆，始起意為犯罪
    之行為，始足當之。查本案係被告主動於九十二年十二月三日十二時三十三分許
    打電話詢問楊清松是否要看安非他命樣品。至同日十六時十一分許，楊清松到達
    約定之臺北市○○○路附近，並撥打被告電話，詢問被告是否有帶安非他命，被
    告稱：「我沒帶，我沒帶～」，楊清松旋稱：「這樣喔，『你如果有帶，我就跟
    你拿』」，被告即稱：「沒有，『你如果要』就晚一點！」，楊清松稱：「『好
    啊』！」，被告並稱：「你出來再打給我！」等語，嗣楊清松即自台北市○○○
    路駕車離去，於同日十七時二十九分許在臺北縣新莊市○○道、思源路口，始為
    行政院海岸巡防署臺北機動查緝隊查緝員查獲，已如前述。是被告與楊清松就販
    賣毒品乙節，係在行政院海岸巡防署臺北機動查緝隊查獲楊清松前即形成合意，
    足認其確早即存有販賣第二級毒品之犯意，顯非因警員指示楊清松電話聯繫後，
    始起意為之，自與陷害教唆有間。另警調機關在偵查販毒等重大危害社會治安且
    又屬難以偵查之案件時，在不違反人身自由之不可受侵犯之憲法基本權之保障下
    ，自得以符合比例原則之手段以偵查此類犯罪，而衡酌在販毒案件中，因買賣雙
    方均涉刑責，均以秘密交易行之，本不易直接查知毒品交易之事證，故警方在握
    有相關事證，而有合理之懷疑時，本得以上開誘捕偵查之方式進行蒐證，乃屬在
    不違反上開憲法上基本權之保障原則下，為使國家社會免於毒品之危害，所不得
    不採行之偵查手段，此與憲法上之比例原則無違，故前開偵查手段所蒐集而來之
    證據資料，若經顯現於公判庭踐行合法調查，自仍得採為法院論罪科刑之依據，
    故具證據能力。又此次楊清松已先行遭警方逮捕，係警方另要求楊清松配合，乃
    再聯繫被告有關毒品交易之情事，被告即於同日十九時三十分許依約攜帶毒品前
    往，在抵達臺北市○○路四六六號後，已達可資隨時進行交易之地步，惟尚未將
    安非他命交付楊清松，即被在場埋伏之查緝員逮獲，係已著手販賣行為而不遂。
  (六)綜上所述，被告及其辯護人上開所辯，應係事後圖卸罪責之詞，均不足採信。本
    案事證明確，被告犯行堪予認定，應依法論科。
三、查被告經不詳真實姓名之成年男子指示，先向另一不詳真實姓名之成年男子領取
    甲基安非他命後，持以交付買主楊清松而不遂，核其所為，係犯毒品危害防制條
    例第四條第六項、第二項之販賣第二級毒品未遂罪。被告與該二名不詳真實姓名
    之成年男子間，有犯意聯絡與行為分擔，為共同正犯。又被告持有甲基安非他命
    之低度行為應為販賣之高度行為所吸收。又被告已著手販賣第二級毒品安非他命
    行為之實施，惟不能發生犯罪之結果（因楊清松係配合警方充當買家），其犯罪
    尚屬未遂，應依刑法第二十六條後段之規定，按既遂犯之刑減輕其刑。
四、原審以被告犯罪事證明確，予以論罪科刑，固非無見，惟查：(1)被告始終未曾供
    述指示其取貨、及領取毒品對象之二名不詳真實姓名成年男子間，有金錢往來之
    情事，實即無從遽認彼等間必係毒品買賣之上下手關係，當亦可能係販毒集團為
    避免查緝，乃以上開方式為之，則在此犯罪結構不明之情狀下，基於罪疑利益歸
    於被告之原則，當以被告有利方向認定之，即應認該二名成年男子間係屬同一販
    毒集團之共犯關係，論以被告共同販賣未遂之罪刑，故原審逕認該二名成年男子
    間係屬毒品買賣之上下手關係，而認被告與第一位成年男子係共同基於販賣毒品
    之犯意，向另一名成年男子意圖販出而販入，處以被告共同販賣既遂罪，即有未
    洽；(2)毒品危害防制條例第十八條第一項之規定，得諭知沒收並銷燬之者，以查
    獲之毒品及專供製造或施用毒品之器具為限，並不及於毒品之外包裝。而毒品之
    外包裝，係用於包裹毒品，防其裸露、潮濕，便於攜帶販賣，則係供販賣毒品所
    用之物，應另依毒品危害防制條例第十九條第一項之規定宣告沒收之，方屬適法
    ，有最高法院八十八年度台上字第五０三三號、九十一年度台上字第二０六二號
    判決可資參照。原審判決僅諭知扣案之第二級毒品甲基安非他命伍包（驗餘總淨
    重五三七‧二六公克），應依毒品危害防制條例第十八條第一項前段之規定予以
    沒收銷燬，而漏未將包裹毒品之外包裝即查扣之餅乾盒、塑膠袋五個（參報搜字
    第二號偵查卷第二六頁照片所示）另依毒品危害防制條例第十九條第一項之規定
    宣告沒收，亦有未洽；(3)本案被告所有用以供與楊清松聯繫販毒者，有0000
    000000、0000000000號行動電話共二支，此有上開毒品案機房
    工作日誌（含通聯內容譯文）、海岸巡防總局北部地區巡防局九十三年三月九日
    臺北機字第０九三０００三九四八號函檢附之被告所持用行動電話通聯紀錄表附
    卷可稽，然原審竟僅就扣案之0000000000號行動電話一具及ＳＩＭ卡
    一張諭知沒收，亦有未洽。被告及其配偶上訴意旨均仍執前詞否認犯罪，雖為無
    理由，惟原判決既有上開可議，仍屬不可維持，應由本院將原判決撤銷改判，爰
    審酌被告並無前科，有本院被告全國前案紀錄表在卷可憑，素行尚稱良好，然查
    獲販賣之第二級毒品甲基安非他命之數量頗多，破壞既成嚴律，嚴重影響社會治
    安，但毒品尚未實際流入市面即為警截獲，所生危害不大，及其犯罪後一再飾詞
    狡辯，明顯毫無悔意等一切情狀，量處如主文第二項所示之刑，以示懲儆。扣案
    之甲基安非他命五包（驗餘淨重五三七‧二六公克），應依毒品危害防制條例第
    十八條第一項前段之規定，沒收銷燬之。另扣案之供包裹第二級毒品安非他命之
    外包裝餅乾盒一個、塑膠袋五個，及0000000000號行動電話一具及Ｓ
    ＩＭ卡一張，係被告供販賣第二級毒品安非他命犯罪所用之物，應依毒品危害防
    制條第十九條第一項之規定，均宣告沒收。另未扣案之0000000000號
    行動電話一具及ＳＩＭ卡一張，亦為被告所有且供本案犯罪所用之物，且無證據
    證明其已滅失而不存在，則應依同條例第十九條第一項後段規定宣告沒收之，如
    全部或一部不能沒收時，追徵其價額。
四、公訴意旨另以：被告丙○○基於販賣第二級毒品之概括犯意，於九十二年八月起
    ，以每三十五公克二萬八千元之價格，將甲基安非他命分批賣予楊清松七次，因
    認被告此部分亦涉犯毒品危害防治條例第四條第二項之販賣第二級毒品罪嫌云云
    。而公訴人認被告此涉犯連續販賣第二級毒品安非他命犯行，係以楊清松之九十
    二年十二月四日警訊筆錄為其論據，惟訊據被告堅決否認有此部分犯行。經查上
    開楊清松之警訊筆錄於製作時並未錄音，此據公訴人陳明在卷，且該警訊筆錄並
    未載明不能錄音之事由，況本件係依楊清松之供述而查獲被告，此據證人楊源發
    證述在卷，則被告與楊清松乃立於利害相反之立場，是上開楊清松所為供述並無
    可信之特別情況，故楊清松上開供述不具證據能力。此外，查無其他積極證據足
    以證明被告確有於九十二年八月起連續七次販賣甲基安非他命予楊清松之犯行，
    惟公訴人既認此部分與前開有罪部分有連續犯之裁判上一罪關係，爰不另為無罪
    之諭知，附此敘明。
據上論斷，應依刑事訴訟法第三百六十九條第一項前段、第三百六十四條、第二百九
十九條第一項前段，毒品危害防制條例第四條第六項、第二項、第十八條第一項前段
、第十九條第一項，刑法第十一條前段、第二十八條、第二十六條後段，判決如主文
。
本案經檢察官劉斐玲到庭執行職務。
中    華    民    國    九十三    年      十一      月       三十       日
                              臺灣高等法院刑事第十五庭
                                  審判長法  官  房  阿  生
                                        法  官  蔡  光  治
                                        法  官  雷  元  結
右正本證明與原本無異。
如不服本判決，應於收受送達後十日內向本院提出上訴書狀，其未敘述上訴之理由者
並得於提起上訴後十日內向本院補提理由書（均須按他造當事人之人數附繕本）。
                                        書記官  李  家  敏
中　　　華　　　民　　　國　　九十三　　年　　 十二 　　月　　　一　　　日
附錄：本判決論罪科刑法條全文
毒品危害防制條例第四條
製造、運輸、販賣第一級毒品者，處死刑或無期徒刑；處無期徒刑者，得併科新臺幣
一千萬元以下罰金。
製造、運輸、販賣第二級毒品者，處無期徒刑或七年以上有期徒刑，得併科新臺幣七
百萬元以下罰金。
製造、運輸、販賣第三級毒品者，處五年以上有期徒刑，得併科新臺幣五百萬元以下
罰金。
製造、運輸、販賣第四級毒品者，處三年以上十年以下有期徒刑，得併科新臺幣三百
萬元以下罰金。
製造、運輸、販賣專供製造或施用毒品之器具者，處一年以上七年以下有期徒刑，得
併科新臺幣一百萬元以下罰金。
前五項之未遂犯罰之。
